【裁判字號】    89,上易,282
【裁判日期】    890516
【裁判案由】    侵占
【裁判全文】
臺灣高等法院高雄分院刑事判決          八十九年度上易字第二八二號
    上訴人  台灣高雄地方法院檢察署檢察官
    被  告  乙○○
右上訴人因被告侵占案件，不服臺灣高雄地方法院八十八年度易字第三九一一號中華
民國八十八年十二月三十日第一審判決（起訴案號：臺灣高雄地方法院檢察署八十八
年度偵字第一五二四七號），提起上訴，本院判決如左：
      主      文
上訴駁回。
      事實及理由
一、本案經本院審理結果，認第一審判決認事用法均無不當，應予維持，並引用第一
    審判決書記載之證據及理由。（如附件）
二、上訴意旨以，被告於八十八年三月間向告訴人租用機車後，迄今仍未返還，且未
    向警察機關報案，原審認無侵占犯行，顯有違誤云云。惟本院質之告訴人甲○○
    陳稱：八十八年三月十八，乙○○向我租機車，約定三月二十三日還車，他在收
    假當天有來跟我說機車被偷，我叫他去報案，給他出廠證明，隔天他又拿來，他
    說他沒去報案，他要向他弟弟拿錢。後來她媽媽來還三萬四千元等於向我買，我
    就把車子過戶給他父親，我們已經和解。」（本院八十九年二月二十九日訊問筆
    錄），堪認被告於租車到期日後，確曾出面向告訴人說明該機車未能返還之原因
    ，並得告訴人之同意延期清償欠款，嗣後如數償還，足認被告無侵占犯行，公訴
    人上訴為無理由，應予駁回。
三、被告經合法傳喚，無正當理由不到庭，得不待其陳述逕行判決。
據上論結，應依刑事訴訟法第三百六十八條、第三百七十一條、第三百七十三條，判
決如主文。
本案經檢察官林炎昇到庭執行職務。
中    華    民    國     八十九     年       五       月     十  六     日
                              臺灣高等法院高雄分院刑事第八庭
                                  審判長法官  郭雅美
                                        法官  張盛喜
                                        法官  洪兆隆
右正本證明與原本無異。
不得上訴。
                                      書記官  林淑敏
中    華    民    國     八十九     年       五       月    十  七      日
                                                                        Ｆ
附件：
臺灣高雄地方法院刑事判決                        八十八年度易字第三九一一號
    公  訴  人  臺灣高雄地方法院檢察署檢察官
    被      告  乙○○  男二十二歲（民國○○○年○月○○日生）
                        住高雄縣燕巢鄉鳳雄村後龍巷五十五之十三號
                        身分證統一編號：Ｚ000000000號
右列被告因侵占案件，經檢察官提起公訴（八十八年度偵字第一五二四七號），本院
判決如左：
    主  文
乙○○無罪。
    理  由
一、公訴意旨詳如附件起訴書所載。
二、按犯罪事實應依證據認定之，無證據不得推定其犯罪事實，又不能證明被告犯罪
    者，應諭知無罪之判決，刑事訴訟法第一百五十四條、第三百零一條第一項定有
    明文。又按被害人係以使被告受刑事處罰為目的，故其陳述被告之犯罪情形，雖
    非絕對不得採為判決之基礎，但以陳述本身無瑕疵可指，且與事實相符者始得為
    之，最高法院五十六年台上字第六九八號判例參照。又「被害人之陳述如無瑕疵
    ，且就其他方面調查又與事實相符，固足採為科刑之基礎，倘其陳述尚有瑕疵，
    則在未究明前，遽採為論罪科刑之根據，即難認為適法」、「告訴人之告訴，係
    以使被告受刑事訴追為目的，是其陳述是否與事實相符，仍應調查其他證據以資
    審認」，最高法院六十一年台上字第三０九九號判例、五十二年台上字第一三０
    ０號判例可資參照。刑事訴訟法上所謂認定犯罪事實之證據，係指足以認定被告
    確有犯罪行為之積極證據而言，如未能發現相當證據或證據不足以證明，自不能
    以推測或擬制之方法，以為裁判基礎，最高法院二十九年上字第三一０五號及四
    十年台上字第八十六號分別著有判例；又認定不利於被告之事實，須依積極證據
    ，苟積極證據不足為不利被告之認定時，即應為有利於被告之認定，更不必有何
    有利之證據，最高法院三十年上字第八一六號判例參照。再刑法上之侵占罪，須
    持有人變易其原來之持有意思而為不法所有之意思，始能成立，如僅將持有物延
    不交還或有其他原因致一時未能交還，既缺乏主觀要件，即難遽以該罪相繩（最
    高法院六十八年臺上字第三一四六號判例參照）。
三、訊據被告乙○○固不否認於右揭時、地向告訴人甲○○租借車牌號碼ＺＧＨ－三
    六五號機車，而未依約按時返還之事實，惟堅決否認有何侵占犯行，辯稱：伊並
    非故意不返還上開機車予告訴人，而係因該機車於八十八年三月二十三日即約定
    返還予告訴人當日，在高雄市某保齡球館前遭竊，致無法按時返還，失竊當時伊
    朋友莊柏彰在場，而伊於隔二日後，曾去找告訴人，告訴她該機車遺失一事，並
    向告訴人拿該機車原始資料，原想要去警局報案，但因伊無駕照，所以不敢去做
    報案紀錄，在次日又將該原始資料返還予告訴人，至租金部分，伊有請求告訴人
    讓伊延期清償等語。
四、按公訴意旨認被告涉有右揭侵占罪嫌，無非以告訴人甲○○於偵訊中之指述、租
    車契約書及參以被告自八十八年三月十八日承租上開機車後，迄今仍未返還，無
    償使用已達數月等情為主要論據。
五、經查：（一）告訴人甲○○本院調查程序中陳稱：被告有告知伊上開機車遺失一
    事，伊叫被告去報警，而於八十八年三月二十三日之翌日左右，被告有來向伊拿
    該機車之原始資料，說要報警，但在次日又拿來還伊，至租金部分，當時被告說
    要去工作賺錢後再付款，因他在當兵快退伍了，但直到他所說的期限都未付清，
    所以伊才對被告提出告訴等語（見本院八十八年十二月二十二日訊問筆錄），且
    告訴人於告訴狀中亦載明被告曾向伊表示上開機車業經遭竊一情，有告訴狀乙紙
    附卷足參，堪認被告於租借上開機車到期日後，確曾出面向告訴人說明該機車未
   能按返還之原因，並得告訴人之同意延期清償積欠之租金，而倘被告有侵占上開
    機車之犯行，衡常當極力走避，應無在租借到期日後即出面向告訴人說明該機車
    遭竊，並向告訴人拿該機車原始資料，且要求告訴人同意予以延期清償租金之理
    ，是以實非得逕據告訴人於偵查中指述被告未依約還車，且遲未出面解決等節即
    認定被告有上開侵占犯行。（二）再證人莊柏彰於本院調查程序中結證稱：伊知
    道被告有租用乙部機車，而約於八十八年三月間某日，伊與被告去打保齡球打完
    出來時，即發現該部機車不見了，當時伊與被告有去報警，但因無車籍資料致無
    法為報案紀錄等語（見本院八十八年十二月二十四日訊問筆錄），而佐以告訴人
    上開陳述內容，足認證人莊柏彰上開證詞尚足採信，據上，堪認被告所辯上開機
    車遭竊一情，應屬非虛。（三）至卷附租車契約書乙份僅能證明被告確有向告訴
    人租用上開機車之事實，尚無法據以認定被告有侵占該機車之主觀犯意甚明。綜
    上觀之，被告所辯實非無據，可堪採信，參諸上開判例意旨，被告右揭未按期返
    還機車之行為尚與侵占罪有間，實難憑以告訴人甲○○於偵訊中之指述、租車契
    約書及參以被告自八十八年三月十八日承租上開機車後，迄今仍未返還等情即以
    侵占罪名相繩，此外復查無其他積極證據足認被告有何侵占犯行，被告之前揭犯
    行尚屬不能證明，自應為無罪之諭知。
據上論斷，應依刑事訴訟法第三百零一條第一項，判決如主文。
本案經檢察官葉清財到庭執行職務。
中    華    民    國    八十八   年     十二      月       三十         日
                              臺灣高雄地方法院刑事第三庭
                                  法  官  王  美  玲
右正本證明與原本無異。
如不服本判決，應於判決送達後十日內，向本院提出上訴狀。
                                  書記官  楊  真  芬
中    華    民    國    八十八   年     十二      月       三十一       日


司法院資訊處製作；財團法人民間司法改革基金會備份。
